Inventaris van het archief van Jacob Cats, 1634-1651
Nationaal Archief, Den Haag
- Jacob Cats als voorzitter van de Staten van Holland en West-Friesland, A.
  - Militie, II.
    - Bijzonder, b.
      - Amnestie naar aanleiding van de troebelen in 1650., 2.
        - Akte van amnestie van de Staten van Holland en West-Friesland, van 28 juli 1651, voor alle betrokkenen bij de troebelen van 1650, klad en concept., 66; 1 stuk
  - Instructie en commissie voor Maarten Harpertszoon Tromp, luitenant-admiraal van de Staten van Holland en West-Friesland, III.
    - Stukken betreffende het opstellen en uitvaardigen van een nieuwe commissie voor luitenant-admiraal Maarten Harpertszoon Tromp, gebaseerd op de commissie van 1639, door de Staten van Holland en West-Friesland in samenwerking met de Staten van Zeeland, klad en afschriften., 1651; 67; 4 stukken
    - Commissie uitgevaardigd door prins Frederik Hendrik voor Maarten Harpertszoon Tromp, luitenant-admiraal van de Staten van Holland en West-Friesland, in 1645; met een lijst van luitenant-admiraals over de jaren 1629-1639; 1645, afschrift, 1651, met bijlagen, afschriften, 1629, 1632, 1633, 1637, 1647, 1651; 68; 7 stukken
    - Stukken betreffende de instructie voor de bezending van luitenant-admiraal Maarten Harpertszoon Tromp, naar de eilanden Malta en Sorlinges (Sorles) in verband met zeeroverij, klad en afschriften., 1651; 69; 1 omslag
  - Verdere bemoeiingen, IV.
    - Missive van Herbert van Beaumont namens de Staten van Holland en West-Friesland aan Willem van Lier, heer van Oisterwijk, en ambassadeur voor de verenigde Nederlanden in Parijs, betreffende het beheren van de heerlijkheid Oisterwijk, afschrift., 1642; 70; 1 stuk
    - Missive van L. Brinkhorst aan Jacob Cats (?), waarin hij aandringt, uit naam van Jean Brasset, resident van Frankrijk in 's-Gravenhage op snelle acceptatie van de door Jean Brasset geschreven memorie, op 4 augustus 1648 in de Staten-Generaal gelezen, 71; 1 stuk
      De voornaam en functie van L. Brinkhorst zijn niet te vinden in de handboeken.
    - Uittreksel uit de resoluties van de Staten van Holland en West-Friesland over de tractementen voor de leden van de familie van Oranje-Nassau, tijdens een bestand of na het sluiten van vrede met Spanje, afschrift, 1609, (1648); 72; 1 stuk
    - Uittreksel uit de resoluties van de Staten van Holland en West-Friesland van 21 december 1649, houdende het inbeslagnemen van het boek "Defensio regia pro Carolo primo" en goedkeuring tot verspreiding van het boek "Kingh Charles, his case concerning his tryal", 73; 1 stuk
- Jacob Cats als leider van de afvaardiging van de Staten van Holland en West-Friesland ter Staten-Generaal, B.
  - Financiën, I.
    - Comptabelen, 1.
      - Lijst van afgehoorde rekeningen van de comptabelen, ressorterend onder de Raad van State; met een lijst van nog af te horen rekeningen over de jaren afschriften., 1634-1635, (1635); 74; 1 katern
      - Stukken betreffende een niet gerealiseerd plan om de comptabelen voortaan in plaats van onder de Raad van State onder de Generaliteitsrekenkamer te laten ressorteren, concepten en afschriften., 1635, (1636), (1640); 75; 2 stukken en 2 katernen
      - Lijsten van comptabelen, over de jaren 1618-1635, ressorterend onder de Raad van State, afschriften., 1640; 76; 2 stukken
      - Lijst, opgemaakt op 9 januari 1640, van comptabelen, ressorterend onder de Raad van State, met vermelding tot wanneer nun rekeningen afgehoord zijn, 1640, afschrift; met bijlagen, afschriften, 1632-1640, 1640; 77; 1 omslag
      - Lijst van nog niet afgehoorde rekeningen van de ontvanger-generaal en de particuliere ontvangers der gemene middelen, afschrift., 1645; 78; 1 katern
    - Belastingen, 2.
      - Uittreksels uit de resoluties van de Staten-Generaal, betreffende het opheffen van de makelaardijgelden, met aanbevelingen en adviezen, afschriften, 1638, 1642, 1643, (1643); 79; 1 katern
      - Brief van B. van Boetselaer tot Asperen aan de Raad van State, houdende advies inzake de heffingen van de verpondingen in de gebieden onderhorig aan de generaliteit, afschrift., 1649; 80; 1 stuk
    - Lasten en inkomsten, 3.
      - Lijst van de quote der verschillende gewesten, afschrift., (1636); 81; 1 stuk
      - Memorie, houdende voorstellen tot wijziging van de quote der zeven gewesten, concept., 1640; 82; 1 stuk
      - Rapport houdende een voorstel om de lasten, niet opgenomen in de drie Staten van oorlog, opnieuw evenredig over de zeven gewesten te verdelen, afschrift., (1640); 83; 1 katern
      - Lijst van militaire lasten over het jaar 1640, 1640, afschrift; met bijlagen, afschrift., 84; 3 stukken
  - Militie, II.
    - Lijst van logieskosten verdeeld over de verschillende steden der gewesten over het jaar 1634, afschrift., 1635; 85; 1 stuk
    - Lijst van compagnies ruiters en compagnies voetvolk, in dienst van de Republiek der Verenigde Nederlanden, naar gewest ingedeeld, afschrift., 1635; 86; 1 stuk
    - Lijst van grensplaatsen, waar compagnies gelegerd zijn; met vermelding van het aantal compagnies, afschrift., (1635); 87; 1 stuk
  - Buitenlandse betrekkingen, III.
    - Missive van P.B. Aissema, aan de Staten-Generaal, betreffende vijandelijkheden aan de Wezer tegen de Republiek der Verenigde Nederlanden door Anton Günter, Graaf van Oldenburch, 1648, afschrift; met bijlage, afschrift., 88; 2 stukken
      Residentie in Bremen? Niet te vinden in Schutte, O, Repertorium der Nederlandse vertegenwoordigers, residerende in het buitenland, 1548-1810, 's-Gravenhage, 1976.
      De bijlage is een vertaling uit het Duits.
    - Uittreksel uit de resoluties van de Staten-Generaal van 21-24 augustus 1648, betreffende de vijandelijkheden aan de Wezer, houdende opdracht aan J. Heilersieg, deze zaak te onderzoeken, afschrift., 89; 1 stuk
      Secretaris van prins Willem II? Zie Wijnne, J.A., De geschillen over de afdanking van 't krijgsvolk in de Verenigde Nederlanden in de jaren 1649 en 1650 en de handelingen van prins Willem II, toegelicht met behulp van ongedrukte stukken uit het archief van Z.M. den Koning, Utrecht, 1885, blz. 61.
    - Missive van Willem Boreel, ambassadeur in Frankrijk, van 3 juni 1651, aan de Staten-Generaal, houdende een overzicht van de politieke situatie in Frankrijk, afschrift., 90; 1 stuk
    - Notulen van de vergadering van de Staten-Generaal van 14 juni 1651, waarin besloten wordt Willem Boreel nadere instructies te sturen, klad., 91; 1 stuk
  - Verdere bemoeiingen, IV.
    - Uittreksel uit de resoluties van de Staten-Generaal van 7 mei 1632 en 9 september 1634, betreffende het verlenen van subsidies aan Stad en Lande van Groningen, voor het versterken van de fortificaties, afschriften, 1632, 1634, (1636); 92; 2 stukken
    - Missive van Cornelis Musch aan de Staten-Generaal betreffende een herhaald verzoek om prolongatie van het octrooirecht van de West-Indische Compagnie, afschrift, 1640, (1640); 93; 1 stuk
- Jacob Cats en de Grote Vergadering, C.
  - Algemeen, a.
    - Rapporten ingediend bij de Staten-Generaal door de hieronder genoemde gewesten, ter informatie van de Grote Vergadering inzake Unie, Religie en Militie, afschriften, 1651; 94-100; 5 katernen en 2 stukken
      - De Staten van Holland en West Friesland 1651, januari 18, 94
        Gedrukt: Aitzema, Herstelde leeuw, blz. 128-133.
      - De Staten van Gelre en Zutphen 1651, januari 20, 95
        Gedrukt: Aitzema, Herstelde leeuw, blz. 134-138.
      - De Staten van Zeeland 1651, januari 20, 96
        Gedrukt: Aitzema, Herstelde leeuw, blz. 138-147.
      - De Staten van Stad en Lande van Groningen 1651, januari 27, 97
        Gedrukt: Aitzema, Herstelde leeuw, blz. 163-168.
      - De Staten van Friesland 1651, januari 27, 98
        Gedrukt, Aitzema, Herstelde leeuw, blz. 159-162.
      - De Staten van Utrecht 1651, januari 31, 99
        Gedrukt: Aitzema, Herstelde leeuw, blz. 168-174.
      - De Staten van Overijssel 1651, februari 7, 100
        Gedrukt: Aitzema, Herstelde leeuw, blz. 228-232.
    - Aantekeningen van Jacob Cats over de standpunten der zeven gewesten inzake Unie, Religie en Militie, neergelegd in de rapporten, ingediend ter Staten-Generaal, aan het begin van de Grote Vergadering, klad en afschrift., 1651; 101; 1 stuk
  - bijzonder, b.
    - Militie, I.
      - Algemeen, 1.
        - Nadere rapporten ingediend bij de Staten-Generaal door de hieronder genoemde gewesten, ter informatie van de Grote Vergadering inzake de militie, 1651; 102-103; 3 stukken
          - De Staten van Holland en West-Friesland 1651, januari 30. 1 volledig concept en een onvolledig afschrift, met bijlage, afschrift, 1595, 1651, 102
            Gedrukt: Aitzema, Herstelde leeuw, blz. 175-196.
          - De Staten van Zeeland 1651, januari 31, 103
            Gedrukt: Aitzema, Herstelde leeuw, blz. 197-199.
        - Rapport van de Staten van Holland en West-Friesland aan de Staten van Gelre en Zutphen, betreffende de verhouding tussen militie en bestuur krachtens de Unie van Utrecht en resoluties van de Staten-Generaal, afschrift., 1651; 104; 1 katern
        - Memorie van de standpunten, betreffende de militie, ontleend aan de rapporten, ingediend ter Staten-Generaal aan het begin van de Grote Vergadering; met een lijst van discussiepunten aan de hand van deze memorie door de Staten van Holland en West-Friesland opgesteld, klad en afschriften., 1651; 105; 2 stukken
          Lijst in tweevoud.
      - Bijzonder, 2.
        - Advies concilatoir, 2.1
          - Notulen van de vergaderingen van de commissie voor het advies concilatoir van 28 maart-22 juni 1651, voor het opstellen van een concept advies betreffende het oppergezag over de militie, het uitvaardigen van patenten en het verleggen van compagnies, klad., 106; 5 stukken
          - Rapporten van de commissie voor het advies concilatoir, van 8 april en 26 april 1651, ter Grote Vergadering ingediend op 20 mei 1651 en goedgekeurd op 16 juni 1651, concepten., 107; 3 stukken
            Gedrukt: Aitzema, Herstelde leeuw, blz. 387-391.
          - Rapporten, ingediend bij de Staten-Generaal door de hieronder genoemde gewesten, ter goedkeuring van het advies concilatoir, afschriften., 108-109; 2 stukken
            - De Staten van Friesland 1651, 16 juni, 108
            - De Staten van Stad en Lande van Groningen 1651, 16 juni, 109
          - Aantekeningen betreffende de rapporten op het advies concilatoir ingediend door de Staten van Friesland en de Staten van Stad en Lande van Groningen, opgesteld door de Staten van Holland en West-Friesland, klad., 1651; 110; 1 stuk
          - Instructie voor alle gedeputeerden ter Staten-Generaal, betreffende het geven van patenten en het verleggen van compagnies, 1651, afschrift; met bijlage, afschrift, 1584, 1651; 111; 2 stukken
            Instructie gedrukt: Aitzema, Herstelde leeuw, blz. 391-393.
          - Formulier van eed, opgesteld naar aanleiding van het negende artikel van de instructie, door alle gedeputeerden ter Staten-Generaal af te leggen over het vergeven van patenten en het verleggen van compagnieën, klad en concept., 1651; 112; 1 stuk
            Gedrukt: Aitzema, Herstelde leeuw, blz. 393-394.
          - Uittreksels uit de resoluties van de Staten-Generaal, betreffende de bevoegdheden van de Raad van State, inzake het oppergezag over de militie, het vergeven van patenten en het verleggen van compagnies, 1584, 1588, afschriften, (1651); met bijlagen, afschriften, 1584, (1651); 113; 5 stukken
        - Formulieren van eed voor het krijgsvolk, 2.2
          - Rapport, door de gedeputeerden van Dordrecht, Amsterdam en Alkmaar ingediend op 1 maart in de vergadering van de Staten van Holland en West-Friesland, houdende formulieren van eed voor het krijgsvolk, klad en concepten., 1651; 114; 1 omslag
            Gedrukt: Aitzema, Herstelde leeuw, blz. 308-312.
          - Uittreksel uit de resoluties van de Staten-Generaal van 25 maart 1651, betreffende het instellen van een commissie om formulieren van eed voor het krijgsvolk op te stellen, af te leggen respectievelijk aan de Staten-Generaal, de Staten der gewesten en de magistraten der steden, waar de compagnies gelegerd zijn, 115; 1 stuk
          - Uittreksels uit de resoluties van de Staten van Holland en West-Friesland, betreffende het opstellen, wijzigen en uitvaardigen van formulieren van eed voor het krijgsvolk, 1651; met bijlage, afschrift, 1587, [1651, 1587]; 116; 1 omslag
            Uittreksel 10 juni 1651 gedrukt: Aitzema, Herstelde leeuw, blz. 312, 313 en 398, 399.
          - Formulier van eed voor het krijgsvolk, af te leggen aan de Staten-Generaal, (1651), klad en concepten; met bijlagen, afschriften, 1584, 1587, 1588, (1651); 117; 5 stukken
            Formulier van eed gedrukt: Aitzema, Herstelde leeuw, blz. 393, 394.
          - Formulieren van eed voor het krijgsvolk, staande ter repartitie van de Staten van Holland en West-Friesland, en gelegen binnen of buiten het gewest, en voor het krijgsvolk dat in het gewest Holland in garnizoen ligt, 1651, klad, concepten, afschriften; met bijlage, afschrift., 118; 1 omslag
            1. gedeeltelijk in druk.
            2. formulieren van eed ook in Frans en Engels.
            3. formulieren van eed gedrukt: Aitzema, Herstelde leeuw, blz. 398-399.
          - Formulier van eed voor het krijgsvolk, af te leggen aan de magistraten der steden waar het krijgsvolk gelegerd is, 1651, klad en concepten; met bijlagen, afschriften, 1616, 1627, 1628, 1651; 119; 1 omslag
            1. formulier van eed ook in het Frans.
            2. formulier van eed gedrukt: Aitzema, Herstelde leeuw, blz. 399.
        - Commissie en formulieren van eed voor gouverneurs, commandanten en andere militaire bevelhebbers, 2.3
          - Stukken van de Staten van Holland en West-Friesland, betreffende het opstellen van een formulier van eed voor gouverneurs, commandanten en andere militaire bevelhebbers van vestingplaatsen, naar aanleiding van een verzoek hierover door kolonel Johan van Wijnbergen, gouverneur van Sluis, klad en afschriften., 1651; 120; 4 stukken
          - Rapporten, aangaande het geven van commissies aan gouverneurs, commandanten en andere militaire bevelhebbers van vestingplaatsen, 1651, afschrift; met bijlagen, afschriften, 1592, 1632, 1633, 1651; 121; 4 stukken
          - Lijst van gouverneurs, commandanten en andere militaire bevelhebbers van vestingplaatsen, die commissies ontvangen hebben van de Staten-Generaal, afschrift., 1651; 122; 1 stuk
          - Stukken, betreffende het geven van commissies door de Staten-Generaal aan kolonel Johan van Wijnbergen, gouverneur van Sluis, 1651, afschriften; met bijlagen, afschriften, 1646, 1648, 1649, (1651); 123; 6 stukken
    - Amnestie naar aanleiding van de troebelen in 1650 (zie ook inv.nrs. 65 en 66), II.
      - Rapport van de Staten van Friesland van 20 juli 1651, aan de Staten-Generaal, houdende een verzoek tot algehele amnestie voor alle betrokkenen bij de troebelen in 1650, afschrift., 124; 1 stuk
        Gedrukt: Aitzema, Herstelde leeuw, blz. 446-447.
      - Rapport van de Staten van Holland en West-Friesland van 17 augustus 1651 aan de Staten-Generaal, houdende een verzoek tot algehele amnestie voor alle betrokkenen bij de troebelen in 1650 en een verzoek alle akten en resoluties naar aanleiding van de troebelen te herroepen, afschrift., 125; 1 stuk
      - Rapport van de Staten van Friesland aan de Staten-Generaal van 18 augustus 1651, houdende protest tegen het rapport van 17 augustus 1651 van de Staten van Holland en West-Friesland, afschrift., 126; 1 stuk
      - Akte van Amnestie van de Staten-Generaal voor alle betrokkenen bij de troebelen in 1650, annulerende de resoluties van 5 en 6 juni 1650 en alle hieruit volgende resoluties, klad, concept en gedrukt., 1651; 127; 1 stuk
        Gedrukt: Aitzema, Herstelde leeuw, blz. 537-538.
    - Regeling tot beslechten van geschillen tussen de zeven gewesten, III.
      - Notulen van een vergadering van de Staten-Generaal, betreffende het vinden van een regeling tot beslechten van geschillen tussen de zeven gewesten, klad., 1651; 128; 1 stuk
      - Rapporten hij de Staten-Generaal ingediend door de hieronder genoemde gewesten, betreffende het vinden van een regeling tot beslechten van geschillen tussen de zeven gewesten, afschriften., 129-131; 7 stukken
        - De Staten van Stad en Lande van Groningen 1651, juli 21, 129
        - De Staten van Friesland 1651, juli 21, 22, 130
          Rapport van 21 juli 1651 in tweevoud.
        - De Staten van Holland en West-Friesland met bijlagen, 1651.1651, augustus 5, 131
          Gedrukt: Aitzema, Herstelde leeuw, blz. 534-536.
      - Memorie van de Staten-Generaal, betreffende het beslechten van geschillen tussen de zeven gewesten, klad en concept., 1651; 132; 1 stuk
        in drievoud.
    - Rechten en bevoegdheden van de stadhouder, IV.
      - Stukken, betreffende de problemen over de rechtsopvolger van de stadhouder op het vergeven van compagnies en het benoemen van hoge officieren, afschriften, 1584, 1594, 1597, 1599, 1602, 1603, 1617-1619, 1621, 1622, 1625, 1627-1629, 1651; 133; 1 omslag
        Bijlagen bij een ontbrekend rapport over dit probleem.
- Stukken behorend tot andere archieven, D.
  - Stukken behorend tot het archief van de Staten van Holland en West-Friesland, I.
    - Uittreksel uit de resoluties van de Staten-Generaal van 17 augustus 1584 betreffende een verzoek van Charles de Charongare om een schip te mogen inrichten en dit onder het gezag van een admiraliteitscollege te mogen stellen, afschrift, 1584, (1651); 134; 1 stuk
    - Missive van 30 juni 1650 van prins Willem II aan de Staten van Holland en West-Friesland, houdende verzoek van genoegdoening voor de weigering van de vroedschap van Amsterdam hem audiëntie te verlenen, 135; 1 stuk
      Gedrukt: Aitzema, Herstelde leeuw, blz. 37-39.
    - Missive van burgemeesters en regenten van de stad Amsterdam aan de gedeputeerden van deze stad in de Staten van Holland en West-Friesland van 1 augustus 1650, waarin de gedeputeerden teruggeroepen worden naar Amsterdam, 136; 1 stuk
  - Stuk behorend tot het archief van de Staten-Generaal, II.
    - Missive van prins Willem II aan de Staten-Generaal van 9 augustus 1650, houdende de redenen voor het beleg voor Amsterdam en de verrichte arrestaties in 1650, 1650; met onderschrift van de raadpensionaris Jacob Cats, 1650, 1651; 137; 1 stuk
      Gedrukt: Aitzema, Herstelde leeuw, blz. 448-451.